【裁判字號】    99,訴,496
【裁判日期】    990923
【裁判案由】    妨害自由等
【裁判全文】
臺灣高雄地方法院刑事判決               99年度訴字第496號
公  訴  人  臺灣高雄地方法院檢察署檢察官
被      告  己○○
            戊○○
上列被告因妨害自由等案件，經檢察官提起公訴（98年度調偵字
第931 號），本院判決如下：
    主  文
戊○○被訴妨害自由部分無罪，其他被訴傷害部分公訴不受理。
己○○被訴傷害部分公訴不受理。
    理  由
一、公訴意旨係以：被告己○○、戊○○係高雄市鹽埕區「三奶
    宮」成員，告訴人丁○○係高雄市鼓山區○○○路61巷42弄
    1 之4 號「太子會神壇」成員。緣高雄市三民區「玄天壇」
    於民國97年10月25日上午舉辦迎神廟會活動，邀請「三奶宮
    」、「太子會神壇」派員共襄盛舉，然因被告己○○、戊○○與告訴人分屬不同陣頭，雙方陣營在抬轎過程中，認為遭
    對方嗆聲挑釁，而引發衝突，待廟會結束，被告己○○、戊○○於同日23時許，夥同乙○○、邱明瑋、丙○○、邱明培
    （均由檢察官另為不起訴處分）及其他10餘名真實姓名年籍
    不詳之男子，分乘數部車輛前往太子會神壇，欲找告訴人理
    論，雙方一言不合，被告戊○○即基於妨害自由之犯意，以
    由後頂住告訴人之方式強押丁○○至屋外，以此非法方法，
    剝奪告訴人之行動自由，被告己○○、戊○○再共同基於傷
    害之犯意聯絡，由被告戊○○先徒手毆打告訴人，接著再隨
    手撿起木板1 塊朝告訴人之背部揮擊，被告己○○則另以拳
    頭毆打告訴人頭部，致告訴人受有頭部外傷暨頭皮撕裂傷、
    臉部撕裂傷、左部擦傷暨挫傷等傷害。因認被告戊○○所
    為，係犯刑法第277 條第1 項傷害罪及同法第302 條第1 項
    之剝奪他人行動自由罪嫌；被告己○○所為係犯刑法第277
    條第1 項傷害罪嫌云云。
二、關於證據能力之判斷：
    按被告以外之人（包括證人、鑑定人、告訴人、被害人及共
    同被告等）於審判外之陳述雖不符刑事訴訟法第159 條之1
    至之4 等4 條之規定，而經當事人於審判程序同意作為證據
    ，法院審酌該言詞陳述或書面陳述作成時之情況，認為適當
    者，亦得為證據；當事人、代理人或辯護人於法院調查證據
    時，知有刑事訴訟法第159 條第1 項不得為證據之情形，而
    未於言詞辯論終結前聲明異議者，視為有前項之同意，同法
    第159 條之5 定有明文。查本判決所引用之證據資料屬於被
    告以外之人於審判外之言詞、書面陳述者，均經本院於調查
    證據程序逐一提示並告以要旨，檢察官、被告均未於言詞辯
    論終結前聲明異議，本院審酌上開證據作成時之情況，無不
    當取供或違反自由意志而陳述等情形，且均與本案待證事實
    具有關聯性，認為以之作為本案之證據亦屬適當，自均具有
    證據能力，而得採為認定事實之證據。
三、無罪部分（即被告戊○○被訴妨害自由部分）：
  (一)按犯罪事實應依證據認定之，無證據不得認定犯罪事實；不
    能證明被告犯罪者，應諭知無罪之判決，刑事訟訴法第154
    條第2 項、第301 條第1 項分別定有明文。次按刑事訴訟法
    上所謂定犯罪事實之證據，係指足以認定被告確有犯罪行為
    之積極證據而言，該項證據自須適合於被告犯罪事實之認定
    ，始得作為斷罪之資料，而認定不利於被告之事實，須依積
    極證據，苟積極證據不足為不利於被告事實之認定時，即應
    為有利於被告之認定，更不必有何有利之證據（參照最高法
    院29年上字第3105號、30年上字第816 號判例）。
  (二)公訴人認被告戊○○涉犯剝奪他人行動自由犯行，無非係以
    被告戊○○於警詢、偵查之供述，告訴人丁○○於警詢、偵
    查中之指訴，共同被告己○○於警詢、偵查之供述、證人甲○○於警詢之證述、證人乙○○、邱明瑋、丙○○、邱明培
    於警詢、偵查中之證述，並有高雄市立聯合醫院診斷證明書
    、扣押物品目錄表、照片各1張等在卷，為其主要論據。
  (三)訊據被告戊○○固不否認伊與共同被告己○○為高雄市鹽埕
    區「三奶宮」成員，告訴人丁○○係高雄市鼓山區「太子會
    神壇」成員，雙方於97年10月25日在「玄天壇」廟會抬轎過
    程中，認為遭對方挑釁發生衝突，當天廟會結束後，被告戊○○與己○○夥同乙○○、邱明瑋、丙○○、邱明培及其他
    10餘名真實姓名年籍不詳男子，於同日23時許前往「太子會
    神壇」找告訴人理論，伊有動手毆打告訴人等情，惟堅決否
    認有何剝奪他人行動自由犯行，辯稱：當晚伊未進到「太子
    會神壇」裡，伊到場時見己○○、丙○○在門口那邊，伊在
    窗外見告訴人自己走出來，當告訴人與丙○○、己○○走到
    門口時，伊才下樓梯等他，因為走道太狹窄，伊太胖會擋住
    走道，告訴人下樓梯時，伊以為告訴人不願意談，才將告訴
    人抓下樓梯，開始毆打告訴人，伊無強押告訴人至屋外等語
    。
  (四)經查：
  1.被告戊○○與共同被告己○○同屬高雄市鹽埕區「三奶宮」
    成員，告訴人丁○○係高雄市鼓山區○○○路61巷42弄1之4
    號「太子會神壇」成員。高雄市三民區「玄天壇」於97年10
    月25日舉辦迎神廟會活動，邀請「三奶宮」、「太子會神壇
    」派員共襄盛舉，因被告戊○○、共同被告己○○與告訴人
    分屬不同廟宇，雙方陣營在抬轎過程中發生衝突，廟會結束
    後，共同被告己○○、被告戊○○於同日23時許，夥同乙○○、邱明瑋、丙○○、邱明培（均由檢察官另為不起訴處分
    ）及其他10餘名真實姓名年籍不詳男子，分別騎車或開車至
    「太子會神壇」，欲找告訴人理論，同日23時許，共同被告
    己○○、丙○○、乙○○、邱明瑋等人進入「太子會神壇」
    2 樓屋內後，己○○向告訴人表示要告訴人去外面談事情，
    告訴人走至屋外下樓梯後，被告戊○○即動手毆打告訴人，
    其他到場姓名不詳男子，亦共同動手毆打告訴人等情，業據
    被告戊○○於警詢、偵查及本院供述在卷（見警卷第19至21
    頁、偵字第33601 號偵查卷第37至42頁、本院訴字卷第88至
    91、94至96頁），核與證人即告訴人丁○○於本院證述案發
    當天遭被告戊○○等人毆打之過程（見本院訴字卷第39至50
    頁），及證人即共同被告己○○、證人丙○○、乙○○於偵
    查中及本院審理時證述97年10月25日當天，渠等因參加「玄
    天壇」廟會活動，認為遭告訴人所屬陣頭挑釁，於同日23時
    許至「太子會神壇」找告訴人理論，被告戊○○於告訴人走
    出屋外後，有徒手並拿木板毆打告訴人等情（見偵字33601
    號偵查卷第37至43頁、本院訴字卷第51至65、91至94頁）大
    致相符，堪以認定。
  2.公訴意旨雖謂告訴人丁○○係遭被告戊○○以由後頂住告訴
    人之方式強押告訴人至屋外，非法剝奪告訴人之行動自由云
    云。然被告戊○○辯稱是告訴人自己走出屋外下樓梯時，伊
    才動手毆打告訴人等語，則本案應審究者，為被告戊○○有
    無進到「太子會神壇」屋內，強押告訴人至屋外，非法剝奪
    告訴人之行動自由。查：
  (1)證人丁○○於警詢時證稱：伊於97年10月25日23時許，在高
    雄市鼓山區○○○路61巷42弄1 之4 號前被乙○○、邱明瑋
    及丙○○夥同「成仔」（即被告戊○○）和「三吉」（即被
    告己○○）等10餘名不詳姓名男子，由綽號「成仔」男子持
    一把黑色手槍（型式不詳）抵住伊腰部，把伊從鼓山2 路61
    巷42弄1 之4 號押往外面後，就有人持木棍及磚頭打伊云云
    （見警卷第1 頁），於偵查中證述：當天「阿祈」丙○○、
    己○○把手攬在伊身上，把伊帶出去，到了巷口，莊進成也
    來攬在伊身上，拿著東西頂著伊，之後己○○、莊進成、丙○○就動手打伊，乙○○、邱明瑋就擋在客廳門口，不讓其
    他人出來云云（見33601 號偵查卷第32頁），證人乙○○於
    警詢時證稱：當時是戊○○把丁○○帶往外面，且是他們在
    外面打丁○○云云（見警卷第12至14頁），及證人己○○於
    偵查中證稱：97年10月25日當天衝突後，伊、乙○○、戊○○騎機車到神壇處，伊、丙○○進到屋子裡面叫丁○○，戊○○見到丁○○時，就把他拉出屋子，乙○○、邱明瑋在屋
    子裡面與甲○○起爭執云云（見33601 號偵查卷第41頁），
    固均證稱被告戊○○有將告訴人帶往屋外之舉動，惟渠等對
    於告訴人如何遭被告戊○○帶至屋外之方法、過程陳述均不
    一致，則被告戊○○有無進到「太子會神壇」屋內，強押告
    訴人至屋外，即非無疑。
  (2)證人即共同被告己○○於警詢時證稱：當時伊和丙○○騎乘
    同1 部輕機車過去，阿寶及其他人分別騎乘機車及開車去高
    雄市鼓山區○○○路61巷42弄1 之4 號（丁○○太子會神壇
    休息處），到達後伊在門邊叫阿聲出來要找他談，當時阿聲
    跟在伊後面出來，後來在樓梯口的建成（即被告戊○○）等
    人就開始打了；是伊叫丁○○出來的，根本沒有什麼手槍等
    語（見警卷第9 至11頁），證人邱明瑋於警詢時亦證稱：當
    時伊和阿寶同騎乘1 部重機車車號BHS-703 過去，其他人分
    別騎機車及開車過去丁○○太子會神壇休息處，當時「三吉
    」（即被告己○○）先叫「阿聲」出來要找他談，伊及「阿
    寶」（即乙○○）進入房間要找「泰仔」甲○○等語（見警
    卷第15至16頁），均證述係共同被告己○○叫告訴人出來屋
    外。且由證人丁○○於本院證稱：太子會神壇有兩層樓，但
    那邊是在山上的斜坡，所以第2 層樓的位置與山上的路面平
    行，1 樓是在平面以下，2 樓有門通往外面；當時伊等有4
    人在該建築物的2 樓裡面看電視，己○○、乙○○、丙○○
    及綽號「白目」的男子邱明瑋，及另外1 個人伊不認識，共
    5 人進入到伊看電視的地方，己○○先叫伊出去，表示有事
    情要伊去外面跟他們談，他當時攬著伊的時候，因為路很小
    ，伊要從門出去的時候，換丙○○來攬著伊；伊當時是願意
    與己○○一起到外面，伊心裡的想法是看看他們想談什麼，
    丙○○攬著伊時，因為伊認識丙○○，他向伊表示要伊出去
    再說，伊也說那就出去再談，後來他攬著伊走出去到外面，
    伊也願意跟他出去外面談，到了外面才遇到戊○○，他們兩
    人攬著伊出去之後，伊覺得有東西抵住伊，伊轉頭看才知道
    是戊○○，後來就開始打起來等語（見本院訴字卷第42至49
    頁），及證人丙○○於本院證稱：是伊第一個進去太子會，
    乙○○、邱明瑋、己○○陸續也進去，伊有叫丁○○出來一
    下，丁○○就直接與伊等出來等語（見本院訴字卷第63、63
    頁），證人甲○○於本院證稱：伊是太子會神壇的成員，97
    年10月25日玄天壇廟會活動結束後，伊有回太子會神壇，伊
    有看到乙○○、丙○○、己○○等人去找丁○○，他們到門
    口之後，乙○○跟邱明瑋先進去擋在那邊，乙○○在神壇門
    口把伊等擋在裡面不讓伊等出去，己○○把丁○○叫出去，
    說有事情跟他談，然後丁○○就出去了，丁○○同意出去，
    因為大家都認識，他就單獨出去，後來就聽到很像是打架的
    聲音，當天戊○○沒有進入神壇裡面，伊透過神壇的玻璃窗
    看到好像有人走到丁○○旁邊，看起來好像是把他押著的樣
    子，不清楚實際上是否丁○○係被押，當時走在丁○○左右
    之人一個是丙○○，另外一個伊完全不認識，不是戊○○等
    語（見本院卷第81至84頁），證人乙○○於本院證稱：當時
    是己○○及丙○○進去叫丁○○出來，丁○○當時是自己走
    出來，伊沒印象戊○○有無跟伊等一起進入神壇裡面等語（
    見本院訴字卷第92至93頁），亦與證人己○○、邱明瑋上開
    證述相符。可知本案發生時，是共同被告己○○及證人丙○○叫告訴人出去屋外談廟會衝突之事，告訴人亦願意與渠等
    至屋外談，告訴人至屋外後，始遭被告戊○○毆打。被告戊○○辯稱伊於97年10月25日23時許，並未進到太子會神壇屋
    內，係告訴人走至樓梯處，伊才動手毆打告訴人等語，應屬
    可採。
  (五)綜上事證，被告戊○○所辯，非全然無據。檢察官所為舉證
    ，尚不足以排除合理性之懷疑，使本院形成被告戊○○有進
    入「太子會神壇」屋內，以由後抵住告訴人之方式，強押告
    訴人至屋外之犯行之確切心證，復查無其他積極證據，足資
    證明被告戊○○有何剝奪他人行動自由犯行，揆諸上開規定
    及說明，被告戊○○被訴剝奪行動自由部分，自應諭知無罪
    之判決。
四、公訴不受理部分（即被告己○○、戊○○被訴傷害部分）：
  (一)按告訴乃論之罪，告訴人於第一審辯論終結前，得撤回其告
    訴；又告訴經撤回者，法院應諭知不受理之判決，刑事訴訟
    法第238 條第1 項，及第303 條第3 款定有明文。
  (二)本件被告己○○、戊○○因傷害案件，經檢察官提起公訴，
    認被告係犯刑法第277 條第1 項之傷害罪，依同法第287 條
    前段之規定須告訴乃論。茲被告己○○、戊○○與告訴人已
    達成和解，業據告訴人於99年5 月13日具狀撤回告訴，並有
    刑事撤回告訴狀1 份及和解書1 紙附卷為憑（見本院訴字卷
    第26頁、臺灣高雄地方法院檢察署98年度調偵字第931 號卷
    第3 頁），揆諸前開說明，爰不經言詞辯論，就被告己○○
    、戊○○被訴傷害部分，逕為諭知不受理之判決。
據上論斷，應依刑事訴訟法第301 條第1 項、第303 條第3 款、
第307 條，判決如主文。
本案經檢察官庚○○到庭執行職務。
中    華    民    國    99    年    9     月    23    日
                  刑事第六庭  審判長法  官  李璧君
                                    法  官  曾仁勇
                                    法  官  曾鈴
以上正本證明與原本無異。
如不服本判決應於收受送達後10日內向本院提出上訴書狀，並應
敘述具體理由；如未敘述上訴理由者，應於上訴期間屆滿後20日
內向本院補提理由書（均須按他造當事人之人數附繕本）「切勿
逕送上級法院」。
中    華    民    國    99    年    9     月    23    日
                                    書記官  李月君

司法院資訊處製作；財團法人民間司法改革基金會備份。
